【裁判字號】    90,易,1075
【裁判日期】    900928
【裁判案由】    侵占
【裁判全文】
臺灣臺南地方法院刑事判決                          九十年度易字第一七五號
    公  訴  人  臺灣台南地方法院檢察署檢察官
    被      告  乙○○
    選任辯護人  蘇正信
                蔡進欽
                蔡弘琳
右列被告因侵占案件，經檢察官提起公訴（九十度偵字第三七三四號），本院判決如
左：
    主  文
乙○○意圖為自己不法之所有，而侵占遺失物，處罰金參仟元，如易服勞役，以參佰
元折算壹日。
    事  實
一、乙○○原係台南縣歸仁鄉○○路九四二號大旺加油站之加油工，於民國九十年一
    月三十日在該加油站第二島擔任加油工，同日下午五時三十分許下班時，在該加
    油站第三島加油區之地上拾獲甲○○所有之中國信託商業銀行（下稱中信銀行）
    信用卡卡號0000000000000000號一張（該張信用卡為甲○○於
    九十年一月三十日中午十二日五十分許，至大旺加油站第三島加油區〈起訴書誤
    載為第二島加油區〉加油刷卡完畢後所遺失），竟意圖為自己不法之所有，將上
    開其所拾獲之遺失物，侵占入己。嗣於九十年三月二十二日零時三十分許，乙○
    ○在台南市○道路五十號大世界網際網路遭警方臨檢時，在乙○○之身上當場起
    出甲○○之前揭信用卡一張（業已發還甲○○）。
二、案經台南市警察局第一分局報告台灣台南地方法院檢察署檢察官偵查起訴。
    理  由
一、訊據被告乙○○固坦承於前揭時、地拾獲被害人甲○○遺失之信用卡，惟矢口否
    認有侵占之故意，辯稱：未替甲○○加油，在加油站之地上撿到該張信用卡後，
    ，其以為是別人不要的；其拾獲該張信用卡後未曾刷卡購物，難認有侵占之犯意
    ；該張信用卡業經甲○○於九十年一月三十日下午三時三分許完成掛失停用登錄
    程序，故自是時起甲○○即已拋棄該信用卡，而被告至同日下午五時三十分許始
    拾獲，雖占為己有，然尚無侵占遺失物之可言云云。經查：
  (1)被害人甲○○所有之上開信用卡於九十年一月三十日中午十二時五十分許，在大
    旺加油站加油後即遺失之事實，業據甲○○於本院九十年五月二十五日調查時供
    述明確，復有贓物認領保管單一紙附於警卷第六頁可稽，足認被告供承其於九十
    年一月三十日下午五時三十分許下班時，在該加油站第三島加油區之地上拾獲上
    開信用卡乙情，應堪認定。
  (2)據被告於本院九十年九月二十一日審判時供稱：「（對起訴之犯罪事實有何意見
    ？）．．．信用卡是在第三島撿到的，我原本放在機車的置物箱內，過了一個多
    禮拜後整理車箱將信用卡放在皮夾內。」等語（見本院九十年九月二十一日審判
    筆錄），是依被告所言，其顯非一開始即將該張信用卡置於皮包內，而係整理機
    車置箱後再將信用卡置於自己之皮包內，其苟無侵占之犯意者，理應將信用卡丟
    棄或報警處理，而非將之再放置於自己皮包，始符常情。
  (3)又一般之信用卡信用額度少則數萬元，多則數十萬元，持有人實無拋棄之理，另
    依被告自承其係在加油站第三島加油區之地上所拾獲該信用卡，而非在垃圾桶內
    拾得，又參以被告係加油站之加油工，每日經手客戶持信用卡刷卡之次數甚多等
    客觀事實，是依被告當時拾得該信用卡之時間、地點、及其身為加油工之身分觀
    之，堪認其應知悉該張信用卡為他人加油所遺失之物，故其辯稱以為該張信用卡
    為他人不要之物，顯非可採。
  (4)又被告拾獲該張信用卡後，雖未持以刷卡購物，有中信銀行之刑事陳報狀在卷可
    憑，然被告是否再持以刷卡購物，係被告是否因此另涉及詐欺等刑責之問題，非
    謂被告拾獲後未持以刷卡，即謂其無侵占之犯意。又該張信用卡雖經甲○○於九
    十年一月三十日下午三時三分許完成掛失停用登錄程序，然掛失停用之目的應係
    請求發卡銀行停止對特約商店為付款之行為，以求減少持卡人因遺失信用卡可能
    遭受之損失，非謂持卡人一經掛失停用信用卡，即有拋棄該信用卡之意思。準此
    ，被告雖於甲○○向中信銀行完成掛失停用之程序後，始將該信用卡侵占入己，
    然甲○○既未拋棄該張信用卡，被告所為自仍有侵占遺失物罪之適用。
  (5)綜上所查事證，被告於九十年一月三十日下午五時三十分許拾獲該張信用卡後，
    未予丟棄抑未報警處理，於近三月之久後，始為警在其身上查獲，其有為自己不
    法所有之意圖，至為灼然，其前開所辯顯不足採，本件事證明確，被告犯行堪以
    認定，應予依法論科。
二、被告乙○○意圖為自己不法之所有，將拾得之信用卡侵占入己，核其所為係犯刑
    法第三百三十七條之侵占遺失物罪。公訴人認甲○○至該加油站第二島加油區加
    油，由當時上班之被告加油，甲○○將該信用卡交予被告刷卡付費，刷卡完畢後
    ，甲○○未注意取回信用卡，逕行離去，而認被告係因業務上之關係而持有該信
    用卡，嗣並侵占入己，而認被告所犯係刑法第二百三十六條第二項之業務侵占罪
    。然查，依甲○○於九十年一月三十日中午十二時五十分許，至大旺加油站加油
    所簽之台新銀行信用卡簽帳單顯示，信用卡之卡號為000000000000
    0000號、終端機機號為台新銀行00000000號、金額為五百五十元，
    並非六百五十元，此有甲○○簽立之台新銀行信用卡簽帳單一紙在卷足憑，核與
    大旺加油站九十年一月三十日第三島班紀錄表刷卡金額欄編號八所示之金額五百
    五十元相符；次查大旺加油站第三島加油區之端機機號為台新銀行000000
    00號，第二島加油區之終端機機號則為中信銀行00000000號，而九十
    年一月三十日在第三島加油區當班之人員為丙○○，有大旺加油站之函覆一紙在
    卷可稽，另依該函覆所附之該加油站信用卡簽帳單顯示，九十年一月三十日在該
    加油站第二島加油區確有一筆刷卡金額六百五十元之帳款（該紙簽帳單之端終機
    機號為第二島加油區之中信銀行00000000號），然持人為吳秀樹並非甲
    ○○，亦有吳秀樹所簽立之信用卡簽帳單一紙附卷可參。基上所查，參互印證，
    足知甲○○於九十年一月三十日中午十二時五十分許，係至該加油站第三島加油
    區加油，而非被告當日當班之第二島加油區加油，且加油之金額為五百五十元，
    並非甲○○於警訊時所稱之六百五十元，至為明灼。再者，甲○○於本院九十年
    五月二十五日調查時，經當庭指認被告後稱已不記得是否被告為其加油等語（見
    本院九十年五月二十五日訊問筆錄），此外，復查無其他積極事證足資證明被告
    係因業務上之關係而持有該張信用卡，是公訴人認被告係因業務上之關係而持有
    該信用卡，嗣並侵占入己，而認被告所犯係刑法第二百三十六條第二項之業務侵
    占罪，顯有未洽，惟其基本之犯罪事實同一，本院自應予以審理，並變更起訴法
    條，併此敘明。爰審酌被告犯罪之動機、目的、手段、生活狀況、所生危害、持
    得遺失物之價值、及犯罪後之態度等一切情狀，量處如主文所示之刑，並諭知易
    服勞役之折算標準，以示懲儆。
據上論斷，應依刑事訴訟法第二百九十九條第一項前段，刑法第三百條、第三百三十
七條、第四十二條第二項，罰金罰鍰提高標準條例第一條前段、第二條，判決如主文
。
中      華      民      國      九十    年      九      月    二十八    日
                            臺灣台南地方法院刑事第三庭
                                            審判長法  官
                                                  法  官
                                                  法  官
右正本證明與原本無異。
如不服本判決，應於判決送達後十日內向本院提出上訴狀（應附繕本）。
                                                  書記官
中      華      民      國      九十    年      九      月    二十八    日
附錄︰
刑法第三百三十七條：
意圖為自己或第三人不法之所有，而侵占遺失物、漂流物或其他離本人所持有之物者
，處五百元以下罰金。


司法院資訊處製作；財團法人民間司法改革基金會備份。
